臺灣新竹地方法院民事判決　　　　　　　 95年度訴字第605號
原　　　告　三菱國際企業股份有限公司
　　　　　　　　　　　　116.
法定代理人　乙○○
訴訟代理人　許子棟
被　　　告　啟翔營造有限公司
兼法定代理　甲○○
人
前列二人共同
訴訟代理人　洪大明律師
上列當事人間清償債務事件，本院於民國96年3月26日辯論終結
，判決如下：
    主  文
被告應給付原告新臺幣拾萬仟零壹拾元，及自民國九十五
年七月二十七日起至清償日止，按年息百分之五計算之利息。
原告其餘之訴駁回。
訴訟費用由被告負擔百分之四十一，餘由原告負擔。
本判決原告勝訴部分，於原告以新臺幣壹拾壹萬貳仟元為被告供
擔保後，得假執行；但被告如以新臺幣拾萬仟零壹拾元為
原告預供擔保，得免為假執行。
原告其餘假執行之聲請駁回。
    事實及理由
一、原告起訴主張：
(一)、原告與被告啟翔營造有限公司於民國92年11月10日訂有混凝
    土買賣合約書，並由被告甲○○擔任連帶保證人，以出貨後
    次月1日起請求貨款，並計算至期票到期日止，支付票期60
    日。又兩造於訂約時雖載明混凝土之規格為140kg/c㎡，單
    價1,200元、210kg/c㎡，單價1,300元，然因市場上砂石及
    水泥大幅調漲，原告在不堪虧損下，而向被告要求調漲，後
    經被告同意210kg/c㎡，調漲為單價1,545元，140kg/c㎡則
    調漲為單價1,450元，然原告嗣後於94年1月請款至今，被告
    對於調整後之差價均置之不理，迄今仍積欠新臺幣（下同）
    820,170元之貨款。
(二)、又被告主張原告請求之金額，即93年2月28日、93年4月2日
    、93年5月4日及93年6月1日之各期貨款，合計487,160元，
    因罹於2年之消滅時效，而拒絕給付云云，惟查，兩造間係
    為混凝土之供應關係，其期間至少自93年1月份至94年1月份
    止，並由原告供應混凝土，以進行訴外人新豐國中之工程，
    且兩造訂約時，載明供料後，原告每月請款，而被告則應於
    每月付款，是兩造顯係基於一定之供料買賣關係而每月發生
    債權債務，依最高法院28年上字第605號判例意旨及民法第
    126條規定，系爭487,160元之貨款適用5年之消滅時效期間
    ，故其仍未罹於時效，被告之抗辯實無理由。
(三)、並聲明：
  1.被告應給付原告820,170元，及自起訴狀繕本送達翌日起至
    清償日止，按年息百分之5計算之利息。
  2.願供擔保，請准宣告假執行。
二、被告則以：
(一)、兩造於92年11月10日所簽訂之混凝土買賣合約書，就被告因
    承攬訴外人新豐國中校舍工程所需之混凝土規格及單價，經
    議定後，均已載明於合約書，且於合約書附則第11條關於未
    加數量之混凝土，如遇材料成本市價提高時，應按新價另行
    議價加簽之約定業已刪除，則本於合約書之意旨及精神，被
    告已將合約計價之貨款全數支付。93年1月及3月間，原告突
    以原料價格持續上漲，先後要求調漲原訂混凝土之單價，否
    則拒絕出貨，為免影響整體工程進度，被告迫於無奈，僅能
    暫允原告之要求，惟仍請求原告共同配合向訴外人新豐國中
    爭取補助款，並由新竹縣政府向教育部申請補助中。又兩造
    於93年3月11日僅對規格210kg/c㎡達成調漲合意，惟對於規
    格140kg/c㎡之部分，並未達成合意。
(二)、又依原告請求之金額，即93年2月28日、93年4月2日、93年5
    月4日及93年6月1日之各期應付貨款，合計487,160元，迄原
    告起訴時，業已罹於2年之消滅時效，故被告自得主張時效
    抗辯，拒絕給付前開款項。
(三)、為此聲明：
  1.原告之訴及其假執行之聲請均駁回。
  2.如受不利之判決，願供擔保，請准宣告免為假執行。
三、本院之判斷：
(一)、原告主張其與被告啟翔營造有限公司於92年11月10日訂有混
    凝土買賣合約書，並由被告甲○○擔任連帶保證人，且以出
    貨後次月1日起請求貨款，並計算至期票到期日，支付票期
    60日，後因原料大幅調漲，原告因而向被告要求調漲，其中
    210kg/c㎡，調漲為單價1,545元，140kg/c㎡則調漲為單價
    1,450元，惟被告卻對調整後之差價置之不理，迄今積欠
    820,170元之貨款等情，業據原告提出混凝土買賣合約書、
    明細表、銷貨單價調整單等件為證，復為被告所不爭執，惟
    以上揭情詞置辯，是本件所應審究之爭點厥為兩造對於混凝
    土規格為140kg/c㎡及210kg/c㎡之調漲，是否達成合意？系
    爭487,160元之貨款，其消滅時效期間為2年或5年？是否罹
    於時效？
(二)、兩造對於混凝土規格為140kg/c㎡及210kg/c㎡之調漲，業已
    達成合意，其調漲之單價分別為1,450元及1,545元。
    經查，原告於93年1月13日因市場之砂石、水泥調漲而請求調
    漲混凝土之單價，對於規格140kg/c㎡，原單價1,200元，調
    漲為單價1,450元部分，業經被告於銷貨單價調整單之客戶
    確認欄載明「請三菱公司（即原告）配合向學校爭取價格調
    整」、「價格調整250/m初步協議結論」，後被告並於93年3
    月11日同意規格210kg/c㎡，調漲為單價1,545元，且經被告
    於銷貨單價調整單客戶確認欄蓋有被告啟翔營造有限公司之
    公司印章及其法定代理人即被告甲○○之印章，此有被告提
    出之2紙銷貨單價調整單在卷可稽，堪認兩造業已就混凝土
    規格為140kg/c㎡及210kg/c㎡之調整，分別合意調漲為
    1,450元及1,545元，是被告辯稱兩造未就調漲部分達成合意
    云云，尚非足採。
(三)、系爭487,160元之貨款應適用二年之短期時效期間。
  1.按商人、製造人、手工業人所供給之商品及產物之代價請求
    權，因二年間不行使而消滅，民法第127條第8款定有明文。
    又按民法第127條第8款所定，商人、製造人、手工業人所供
    給之商品及產物之代價，係指商人就其所供給之商品及製造
    人、手工業人就其所供給之產物之代價請求權而言，蓋此項
    代價債權多發生於日常頻繁之交易，故賦與較短之時效期間
    以促從速確定，而我國民法對商人並無特別定義，應採廣義
    見解，即從事商業行為者即為商人。
  2.經查，原告係從事混凝土買賣商業行為之人，該當於民法第
    127條第8款所稱之商人，且由原告提出之買賣交易明細表觀
    之，幾乎每月均有交易行為之進行，與民法第127條第8款認
    為日常頻繁之交易，賦予較短之時效期間以促從速確定之規
    範意旨相符。至原告雖辯稱系爭487,160元之貨款係兩造基
    於一定之供料買賣關係而每月發生債權債務，依民法第126
    條規定，應適用5年之消滅時效云云，惟查，民法第126條所
    載其他一年或不及一年之定期給付債權，係指與利息等同一
    性質之債權而言（院字第1227號解釋可資參照），是凡屬利
    息、紅利、租金、贍養費、退職金及其他與利息、租金、贍
    養費、退職金等具有同一性質之定期給付債權，皆有民法第
    126條所定短期消滅時效之適用，然系爭487,160元之債權非
    為利息等同一之債權，乃係商人供給之商品及產物之代價，
    其請求權自因2年間不行使而消滅。故原告主張系爭487,160
    元之貨款無民法第127條第8款之適用，應適用民法第126條
    時效之規定，不足採信。
(四)、系爭487,160元之貨款業已罹於時效。
  1.按消滅時效，自請求權可行使時起算；又消滅時效，因請求
    而中斷，若於請求後六個月內不起訴，視為不中斷，民法
    第128條前段、第129條第1項第1款、第130條分別定有明文
    。經查，原告得分別於93年2月28日、93年4月2日、93年5月
    4 日、93年6月1日向被告請求給付198,900元、114,480元、
    66,600元、107,180元，合計為487,160元之系爭貨款，此有
    原告所提之明細表附卷可參，且為兩造所不爭執，則上開系
    爭貨款之消滅時效，自應從上開請求日期起算。
  2.又原告主張曾於94年10月14日向被告催告貨款云云，雖為被
    告所不否認，惟原告迄於95年7月5日始具狀聲請本院對被告
    核發支付命令，此有本院95年度促字第12742號支付命令卷
    內之本院收文日期戳章為憑，是原告並未於請求後之6個月
    內起訴，依民法第130條之規定，其時效之進行即視為不中
    斷。
  3.次查，原告分別得於93年2月28日、93年4月2日、93年5月4
    日、93年6月1日向被告請求給付198,900元、114,480元、
    66,600元、107,180元之貨款，雖原告主張曾於94年10月間
    向被告催討貨款，惟其既未於請求後之6個月向被告提起民
    事訴訟，依上開說明，時效即視為不中斷。從而，原告之系
    爭487,160元貨款請求權既遲至95年7月5日始向本院提起本
    件民事訴訟，顯已罹於2年之請求權時效，被告抗辯系爭
    487,160元貨款請求權已罹於時效而消滅，應堪採信。
(五)、綜上所述，系爭487,160元之貨款既已罹於2年之時效期間，
    ，且被告已為消滅時效之抗辯，依民法第144條第1項之規定
    ，被告拒絕對系爭487,160元之貨款給付，洵屬有據。從而
    ，原告依混凝土買賣合約請求被告給付333,010元（000000
    －000000＝333010），及自起訴狀繕本送達翌日即95年7月
    27日起至清償日止，按年息百分之5計算之利息，為有理由
    ，應予准許；原告逾此部分之請求，為無理由，應予駁回。
四、本件事證業已明確，兩造其餘主張陳述及所提之證據，經本
    院審酌後，認均不足以影響本判決之結果，均毋庸再予論述
    ，附此敘明。
五、本件原告勝訴部分，兩造分別陳明願供擔保請准宣告假執行
    或免為假執行，均核無不合，爰分別酌定相當之擔保金額，
    予以准許。至原告敗訴部分，其假執行之聲請即因失所附麗
    ，應予駁回。
六、據上論結，原告之訴為一部有理由，一部無理由，依民事訴
    訟法第79條、第390條第2項、第392條第2項，判決如主文。
中　　華　　民　　國　　96　　年　　4 　　月　　9 　　日
                  民事第二庭    法　官　彭淑苑
以上正本係照原本作成。
如對本判決上訴，須於判決送達後20日內向本院提出上訴狀。
中　　華　　民　　國　　96　　年　　4 　　月　　9 　　日
                                書記官　張永榮
